---
title: "Exploratory analysis"
author: "Leo"
date: "2025-11-28"
output: html_document
---

### Libraries

```{r}
library("corrplot")
library(dplyr)
dsMERGIATO <- read.csv("/Users/leomarcellopoli/Documents/Nonparametric/Project/Non-parametric-Statistics-2025-2026/dataset/dataset_MERGIATO", header = TRUE, sep = ",")

```

## Import dataset

<<<<<<< Updated upstream:code/Exploratory_analysis.Rmd
```{r read dataset}
=======
## Impoert dataset
```{r read dataset, include=FALSE}
dataset_MERGIATO <- read.csv("dataset/dataset_MERGIATO", header = TRUE, sep = ",")
>>>>>>> Stashed changes:Exploratory_analysis.Rmd
set.seed(123) # Per riproducibilità
indici_random <- sample(1:nrow(dsMERGIATO), 10000)
dsridotto <- dsMERGIATO[indici_random, -1]      # e senza date
dsclorofilla <- dsridotto$Chl
dscovariate <- dsridotto[, -which(colnames(dsridotto) == "Chl")]
```

## Correlation plot

```{r}
corrplot(cor(dsridotto), method = "circle")
```

## Scatterplot

```{r scatterplot, echo=TRUE}
for (i in 1:ncol(dscovariate)) {
  
  # A. Estrazione dinamica del nome della colonna X
  nome_covariata <- colnames(dscovariate)[i]
  
  # B. Plot con xlab dinamico
  # plot(X, Y, ...)
  plot(dscovariate[,i], 
       dsclorofilla, 
       pch = 16, 
       cex = 0.5, # Punti piccoli
       col = rgb(0.7, 0, 0, 0.4), # Colore rosso trasparente
       ylab = "Clorofilla (Chl)",
       xlab = nome_covariata, # <--- QUI STA LA CORREZIONE
       main = paste("Chl vs", nome_covariata)
  ) 
}
```



